【裁判字號】    99,重訴,12
【裁判日期】    991231
【裁判案由】    毒品危害防制條例
【裁判全文】
臺灣基隆地方法院刑事判決              99年度重訴字第12號
公  訴  人  臺灣基隆地方法院檢察署檢察官
被      告  陳厚豪
選任辯護人  林火炎律師
            葛睿麟律師
上列被告因違反毒品危害防制條例案件，經檢察官提起公訴（99
年度偵字第2131號），本院判決如下︰
    主  文
陳厚豪製造第二級毒品，處有期徒刑年陸月。扣案如附表一所
示之物均沒收銷燬之；扣案如附表二、三所示之物均沒收之。
    事  實
一、陳厚豪明知甲基安非他命業經公告列為毒品危害防制條例第
    2條第2項第第2 款之第二級毒品，不得非法持有、擅自製造
    ，竟仍基於製造第二級毒品甲基安非他命之犯意，並以感冒
    藥錠中提煉第四級毒品先驅原料（假）麻黃鹼（其製程為：
    將含有麻黃鹼或假麻黃鹼成分之感冒藥錠溶於溶劑〈醇類、
    甲苯或二甲苯〉，再利用過濾、烘乾等方法，從中萃取而析
    出高純度之麻黃鹼或假麻黃鹼），再以「紅磷法」製造第二
    級毒品甲基安非他命（其製程為：(一)合成階段：以麻黃鹼或
    假麻黃鹼為原料，配合紅磷及碘〈或氫碘酸〉，溶解於溶劑
    〈水或氯仿等有機溶劑〉中加熱迴流數小時至數天〈視反應
    完成與否而定〉後，生成甲基安非他命自由鹼〈甲基安非他
    命水溶液，俗稱「黑水」〉；(二)純化階段：以各種化學方法
    〈活性碳過濾、鹽析、再沈澱、再結晶等〉將合成階段反應
    完成之液體中所含雜質移除，目的為取得甲基安非他命結晶
    或粉末），其自友人林志忠（男、民國○○年○月○○日生、97
    年11月23日歿、身分證統一編號：Ｚ000000000號）習得上開
    技術，且自己於電腦網路上更習得以紅磷法製造第二級毒品
    甲基安非他命之技術，知悉上開自感冒藥錠中提煉假麻黃鹼
    之技術，乃自民國99年3月中旬某日起至同年4月26日凌晨1
    時45分許為警查獲時止，其透過不知之情吳文成，再透過亦
    不知情之高淑霞，向不知情之屋主萬春芳，以每月租金新臺
    幣（下同）5千元承租，位在基隆市○○區○○街68巷60 號
    房屋，供己作為製造第二級毒品甲基安非他命之地點，又自
    友人林志忠處取得有關以紅磷法製造第二級毒品甲基安非他
    命之器具，供己所有，並自感冒藥錠中提煉（假）麻黃鹼及
    合成階段之製程，並已完成純化階段製程取得第二級毒品甲
    基安非他命結晶體詳如後附表一所示之物。嗣其於99年4 月
    26 日凌晨1時45分許，在基隆市○○區○○街38巷73號旁，
    央請不知情之蘇翊凱（另為不起訴處分）駕駛車牌號碼0793
    -QW 號自用小客車在上址幫忙載運物品，適為基隆市警察局
    第二分局安瀾橋派出所該址管區員警吳長榮服勤，並與同所
    警員游建豪駕駛警用巡邏車一同巡邏至該處，發現上揭0793
    -QW 號自用小客車停在該路中央，發覺陳厚豪搬移一只大整
    理箱而形神可疑，其2 人乃徒步前往盤詢，並經陳厚豪同意
    而開啟上開大整理箱蓋子，發現箱內有大支玻璃球、1 包很
    刺鼻的不明化學原料（第四級毒品假麻黃鹼）、7 瓶不明液
    體（紅磷）等物，此時，警員吳長榮、游建豪即生心陳厚豪
    有製造毒品之重大嫌疑，復經陳厚豪同意帶同警員吳長榮、
    游建豪至上開位在基隆市○○區○○街68巷60號房屋執搜索
    ，當場扣得假麻黃鹼4包、紅磷1包、碘碇1 包、內含甲基安
    非他命液體12瓶、毛重534.21公克之甲基安非他命、含甲基
    安非他命及麻黃鹼與假麻黃鹼殘渣、丙酮2桶、電子秤1臺、
    加熱盤3個、冷凝滴管3支、虹吸管1支、圓底錐形瓶4個、礦
    泉水6瓶、碗2個、鐵鍋2個、刮杓2支、過濾砂網1 支、盤子
    2個、箱子3個、除濕機2臺、溫度計1支、鍋子13個、漏斗1
    支及塑膠箱1 個等物均詳如後附表一、二、三所示，因而查
    悉上情。
二、案經基隆市警察局第二分局移送臺灣基隆地方法院檢察署檢
    察官偵查起訴。
    理  由
壹、證據能力部分
  (一)按被告以外之人於審判外之言詞或書面陳述，除法律有規定
    者外，不得作為證據，刑事訴訟法第159條第4項定有明文。
    查證人吳長榮99年12月27日職務報告、證人游建豪99年12月
    27日職務報告，對被告而言，係屬被告以外之人於審判外之
    陳述，依上揭法條規定，應無證據能力。
  (二)次按除顯有不可信之情況外，公務員職務上製作之紀錄文書
    、證明文書，均得作為證據，刑事訴訟法第159之4條第1 款
    定有明文，是除能證明有顯不可信之情況外，公務員依其職
    務所製作之紀錄文書及證明文書，當然具有證據能力而得作
    為認定犯罪之證據，並無供述證據之傳聞法則之適用餘地。
    查證人吳長榮、游建豪於99年12月28日、29日提出現場查獲
    被告陳厚豪在基隆市○○區○○街38巷73號旁，搬移一只大
    整理箱之箱內物品之照片（見本院卷第60至62頁、第84至86
    頁），係以科學儀器拍攝並無偽造不實，且應係訴追犯罪蒐
    證之重要關鍵書證，俾利保管物證之依憑，並就被告陳厚豪
    搬移一只大整理箱之箱內物品之相關位置、形狀大小、數量
    、氣味、顏色、當時天候、路況等事實所作之紀錄，係屬記
    錄警員基於其職務根據現場實況及查驗被告陳厚豪所製作之
    紀錄文書，因該等公務員有據實製作之義務，復無利害關係
    ，而現場歷經相當時日，難以重建，實有尊重該等拍攝照片
    紀錄文書之必要性，且就該等紀錄之證據資料製作時之情況
    ，尚無違法不當之瑕疵，亦無刑事訴訟法第159 條之4第1款
    所定之顯不可信情況之例外條件存在，爰依刑事訴訟法159
    條之4第1款之規定，該等文書有關上開事實紀錄部分，俱有
    證據能力，職是，被告之選任辯護人主張上開拍攝照片紀錄
    文書係無證據能力，容有誤會，附此敘明。
  (三)除上開(一)、(二)外，其餘部分之本院認定事實所引用之下列卷
    證資料（包含供述證據、文書證據、物證等證據），並無證
    據證明係公務員違背法定程序所取得，且被告及其選任辯護
    人、檢察官於本院準備程序、審判期日中對於提示之卷證，
    就證據能力均未表示爭執，迄至言詞辯論終結前亦未再聲明
    異議，又卷內之文書證據，經核亦無刑事訴訟法第159條之4
    之顯有不可信之情況與不得作為證據之情形，本院審酌上開
    證據資料製作時之情況，尚無違法不當及證明力明顯過低之
    瑕疵，亦認為以之作為證據應屬適當，是依刑事訴訟法第15
    9 條至第159條之5規定，所引用之卷證所有證據（包含供述
    證據、文書證據、物證等證據），如下揭所示均有證據能力
    ，合先敘明。
貳、實體部分：
一、上開事實，業據被告陳厚豪於警詢、偵訊及本院99年12月7
    日準備程序時均坦認：、我承認犯罪，我是製造第二級毒品
    甲基安非他命，情形就如同起訴書所載之事實，上開扣案物
    全部均係林志忠留下來的，由我繼續使用，這些東西我都不
    要了，上開扣案物是我犯罪之用之物，是要用來製造甲基安
    非他命所用，本件只有我一個人在製造甲基安非他命，因為
    後面有些步驟我不太會，是林志忠留下一些前面的東西，林
    志忠已經自殺了，我算是林志忠的小弟，林志忠在97年11月
    份自殺了，因為毒品案件自殺的，我從今年農曆過年後開始
    作，到被抓到的時候，我的技術是上網看的，我是因為好奇
    ，林志忠留下來，就做做看，我沒有在施用毒品，林志忠是
    68年8月26日出生的男生。」等語不諱（見本院卷第15至16
    頁），與其於本院99年12月27日、30日準備程序、審判程序
    時亦均坦認之情節相符，亦與證人吳長榮、游建豪於本院99
    年12月27日、30日審判時之證述情節大致符合，並有上開筆
    錄、偵卷內檢附查獲照片等在卷可參；惟其辯護人之辯稱：
    本件被告有刑法第62條自首、違反毒品危害防制條例第17條
    第2 項規定減輕其刑之適用，且本件被告應係犯製造第二級
    毒品未遂犯之罪名，應適用毒品危害防制條例第4條第6項規
    定，並非適用該條例第4條第2項規定製造第二級毒品既遂犯
    之罪名等語。（見本院卷第16至17頁）
二、本院查：
  (一)本件被告上開犯罪係自白，並非自首，應無適用刑法第62條
    規定之餘地，業據本案現場查獲警員即證人吳長榮於本院99
    年12月27日審判時證述「（99年4月26日凌晨1時45分許，你
    是如何發現被告的？）我是跟另外一位同事游建豪一起執行
    巡邏勤務，我們兩個都穿著制服，我們是開巡邏車，由我帶
    班，一般來講，帶班的人是不開車的，原則上應該是游建豪
    開車，但是我現在忘記是誰開的，基隆市○○街68巷是我的
    管區，因為我要查抄一下，因為管區裡面有外來人口，所以
    我想要抄一些轄區外來人口的車牌，要過濾外來人口，發現
    有一部黑色的自小客車0793-QW 擋在路中央，當時我們巡邏
    車過不去，我只有下車徒步走進去，我經過該部車子的時候
    沒有發現有任何異狀，我抄完巷子裡面其他車輛的車牌要走
    出來的時候，就發現兩個人一個是被告、一個是蘇翊凱，他
    們提著一只箱子，很笨重，當時我叫住他們兩個，他們兩個
    有停下來，我問他們兩人住哪裡，他們兩個人你看我我看你
    ，沒有講話，我說你們是住在哪一家裡面，他們都說他們是
    來找朋友，我說他們箱子裡面是什麼東西，他們也沒有講，
    也是互相看對方，我說可不可以看一下裡面的東西，被告叫
    我自己開，我有打開箱子，我先看到一個紅色的塑膠袋裡面
    有東西，還有一個玻璃球，當時我還沒有什麼懷疑，我問被
    告這是做什麼用途？被告也沒有講話，他回答我說你自己看
    ，我說可不可以摸？被告說可以，結果我摸到紅色塑膠袋裡
    面有顆粒狀，我就把塑膠袋打開，發現有結晶狀類似安非他
    命的東西，這時候我已經開始懷疑這是不是安非他命，當時
    我已經可以初步判斷是安非他命了，我就開始懷疑是製造安
    非他命的工廠，因為旁邊還有玻璃管，我問被告這是什麼東
    西，被告回答我說叫我自己看，但我還是為了確認，我問了
    被告很多次，我問被告這是不是安非他命或是麻黃素之類的
    ，被告回答我說這是安非他命的麻黃素，我就請我們所長過
    來支援，我們所長過來之後，就在現場再問被告一遍之後，
    在被告身上有查到一把鑰匙，我說那這個地方一定有工廠，
    但是被告也是不講話，我說鑰匙已經找到了，要不要講實話
    ，因為旁邊只有兩三戶是空屋而已，其他都有人住，那時我
    們就帶著被告一間一間的試，一間一間查，被告有說就是祥
    豐街68巷60號那間房屋，被告可能不記得門牌號碼，但是有
    告訴我們就是那間房屋，我同事就開門進去，就發現裡面有
    冰箱，並且有聞到臭味，後來發現疑似是工廠，就請偵查隊
    過來支援，還有請鑑識科來現場採證，發現確實是製造安非
    他命的工廠」、「（本件是因為你看到有類似安非他命的顆
    粒及玻璃管，所以你才認為被告有涉嫌製造安非他命？）是
    」、「（你認為被告涉嫌製造安非他命之前，被告有無主動
    說他在製造安非他命？）沒有」、「（你認為被告涉嫌製造
    安非他命之後，被告承認他有製造安非他命？）是」等語之
    情節明確（見本院卷第40至42頁），核與證人游建豪於本院
    99年12月30日審判時證述「（99年4月26日凌晨1時45分許，
    你有無發現被告及其經過如何？）當時我是負責開車，有穿
    著制服，99年4 月26日凌晨0時至2時跟吳長榮執行巡邏勤務
    ，巡邏到基隆市○○街68巷那邊，看到有一部疑似贓車，我
    們就進去追，那時候發現一部黑色0793-QW 自小客車停在路
    中間，那部車擋住我們的去路，我們車子過不去，吳長榮先
    下車過去，我把車子停好之後，馬上就跟著吳長榮後面過去
    ，吳長榮過去的時候，就先看到蘇翊凱、陳厚豪二人，他們
    兩個人在搬一個白色的置物箱，當時我看到的時候，置物箱
    已經放下來了，放在地上，當時最主要的對話都是吳長榮跟
    被告在對話，吳長榮就問被告這是什麼東西，問說你們在這
    邊幹嘛，被告用台語回答這些東西他是從草叢那邊撿到的，
    但是被告沒有說這箱子裡面是什麼東西，我們當時就懷疑被
    告是否在偷東西，吳長榮就問被告這箱子裡面是什麼東西，
    被告堅持這是他撿到的，也不曉得這是什麼東西，吳長榮就
    問被告說可不可以把箱子打開來，被告說『好啊你開啊，你
    開啊』，吳長榮就把箱子的蓋子打開，打開裡面就發現箱子
    裡面有一個大型玻璃球、有一個紅色塑膠袋，裡面裝有一個
    黃色的物品，有化學刺鼻味，然後還有七瓶紅色的液體，之
    後我們才知道那七瓶液體是紅磷，接著吳長榮問被告說這是
    誰的東西，什麼用途，被告堅持說這是草叢裡面撿到的，至
    於用途上面，被告沈默沒有回答，吳長榮問被告說這是不是
    製毒要用的工具跟原料，被告還是沈默不回答，吳長榮再問
    被告一次這是不是製毒要用的東西，被告才點頭回答說『是
    』，至於來源上面，被告一直堅持是在草叢撿到的，吳長榮
    當下判斷旁邊沒有所謂的草叢，這個東西也不可能有人任意
    把它丟在那種地方，吳長榮就一直追問被告，這是從哪裡來
    的，被告還是堅持說是在草叢裡面撿到的，後來叫被告把身
    上的東西拿出來，就看到裡面有一串鑰匙，我們就判斷說鑰
    匙應該是一般住宅鐵門的鑰匙，所以我們就問被告是哪一戶
    的鑰匙，被告沈默不回答，接著我們就拿鑰匙，一個一個去
    比對鑰匙孔，就剛好在祥豐街68巷60號那間，就是放白色置
    物箱的前面，鑰匙孔一插進去，鎖就開了，就問被告說是不
    是這間，我們可不可以進去看一下，最後被告就點頭同意我
    們進去看，我們就跟被告一起進去看，就發現這些扣案的證
    物」、「（你剛剛講說被告有把白色置物箱放在地上，置物
    箱的蓋子最早是何人打開的？）我看到的是吳長榮打開的」
    、「（吳長榮打開蓋子的時候，被告有無講說裡面是製造安
    非他命的麻黃素？）這個我沒有聽到」、「（車子裡面有一
    包白色顆粒狀物品，是如何查獲？【提示本院卷照片第62頁
    照片編號7 並告以要旨】這個部分是我看到的，當時蘇翊凱
    站在被告旁邊，當時吳長榮已經打開置物箱的蓋子，已經有
    看過箱子裡面的物品，被告他們一直堅持是從草叢裡面撿到
    白色置物箱這些物品，準備要搬到他們車上，要送到其他地
    方，被告沒有說要做什麼，那時候我拿手電筒跟蘇翊凱一同
    去照蘇翊凱車子後座內部，就發現白色東西，上面還有一個
    綠色的袋子，我問蘇翊凱說這是什麼東西，是不是你的，蘇
    翊凱回答說這不是他的，是被告的，蘇翊凱說他完全不曉得
    什麼時候放了這包東西，直到警方拿手電筒去照的時候，他
    才知道有這包東西，我問蘇翊凱說可不可以讓我看裡面的東
    西，蘇翊凱有同意，說沒有關係，你儘量看，當時車門沒有
    鎖，當時我不知道那包是什麼東西，裡面是白色顆粒狀的東
    西，因為蘇翊凱說東西不是他的，我就把這包東西，拿去問
    被告，我不記得是我問被告或是吳長榮問被告，是問被告說
    這包東西是什麼東西？是不是你的？被告好像都是沈默不回
    答，那時候我就已經有懷疑那是製毒的東西，因為有一些玻
    璃瓶、還有化學的刺鼻味，加上是深夜時段，在那邊搬」等
    語之情節大致符合（見本院卷第71至73頁），再互核與證人
    吳長榮於本院99年12月30日審判時證述：我有提出職務報告
    及當初查獲的照片三張，上次審判作證所述都實在，鈞院卷
    第60至62頁所示查獲照片編號1 是箱子，但是箱子裡面有麻
    黃素及大型玻璃球，裡面有七瓶紅磷，查獲的時候箱子是蓋
    起來的，是我去打開蓋子的，打開蓋子之後，紅色塑膠袋裡
    面是麻黃素，有一個黑色袋子，裡面裝的是紅磷，白色的是
    寶特瓶；查獲照片編號2、3是箱子裡面的近照，可以看到有
    七瓶的紅磷；查獲照片編號4 是大型的玻璃球，不是一般吸
    食用的小型玻璃球；查獲照片編號5 就是把箱子裡面的麻黃
    素、紅磷搬出來清點；查獲照片編號6、7是游建豪搜索被告
    車子的時候所拍攝的照片，照片7 白色的結晶體，是游建豪
    去被告車子裡面搜索的東西等語綦詳明確，並有本院卷第60
    至62頁所示查獲照片、第84至86頁所示查獲照片在卷可徵。
    至於被告於99年4 月26日警詢時供述其係主動打開搬運箱，
    且主動坦承紅色塑膠帶裡面是麻黃素等語（見偵卷第8 頁）
    ，並有被告99年4 月26日警詢筆錄在卷可佐，惟上開被告警
    詢筆錄係警員記錄人張瑋驛依被告供述逐一真實紀載，並未
    增加、減少其原意，但並非如此即逕自遽認事實真相，尚需
    再調查其內容真實性，並應經相關證人交互詰問及證據調查
    後之嚴格證明，方能發現事實真相，職是，本件查獲且目擊
    證人吳長榮、游建豪上開證述內容及其庭呈蒐證照片，即足
    以證明本件被告係自白，並非自首，因此，被告及其辯護人
    所辯與事實不符，應無可信，應堪認定。
  (二)又被告辯護人辯稱本案製造甲基安非他命毒品僅屬未遂階段
    ，應不足採信，理由如下：
    按毒品危害防制條例之立法目的，乃為規範麻醉藥品及影響
    精神物質，以防止其流用、濫用，因之於第二條明定該條例
    所稱毒品，係指具有成癮性、濫用性及對社會危害性之麻醉
    藥品與其製品及影響精神物質與其製品。含有該等藥品、物
    質成分者，倘非可供施用，因無成癮性、濫用性及對社會危
    害性可言，即非該條例所列管之毒品。從而所製造之毒品，
    若因製造程序未完成，尚未可供施用，仍非屬毒品危害防制
    條例所指之毒品，其製造之行為僅該當於該條例之製造毒品
    未遂罪（最高法院98年度臺上字第3366號判決意旨參照）。
    經查：1.扣案之如後附表三所示：「編號壹：證物名稱「疑
    似紅磷1包」，有送驗鑑定之現場編號4，經檢視為紅褐色粉
    末，酌量取樣鑑定，檢出「Ｐ」（磷）成分。編號貳：證物
    名稱「疑似碘1包」，有送驗鑑定之現場編號5，經檢視為紫
    黑色晶體，酌量取樣鑑定，檢出「Ｉ2 」（碘）成分。編號
    ：證物名稱「不明白色晶體殘渣1 包」，有送驗鑑定之現
    場編號5 ，經檢視為白色殘渣，以甲醇溶劑洗滌，取其甲醇
    洗滌液合併鑑定結果：未檢出第二級毒品甲基安非他命、第
    四級毒品：毒品先驅原料上開「麻黃」、「假麻黃」等
    常見毒品。編號肆：以下物品均未送驗，依據偵卷第94至97
    頁扣押物品清單內物品名稱及其編號之逐一臚列如下：編號
    3「藥品（紅磷）7瓶」、編號7「藥品（丙酮）2桶」、編號
    8 「電子產品（電子磅秤）1台」、編號9「毒品器具（加熱
    盤）3 個」、編號10「毒品器具（冷凝管）3支」、編號11
    「毒品器具（虹吸管）1 支」、編號12「毒品器具（圓底錐
    盤）4 個」、編號13「毒品器具（礦泉水）6個」、編號14
    「毒品器具（碗）2個」、編號15「毒品器具（鐵鍋）2個」
    、編號16「毒品器具（刮杓2支、過濾砂網1支）3 支」、編
    號19「毒品器具（箱子）3 個」、編號20「毒品器具（除濕
    機）2組」、編號23「毒品器具（殘渣袋）4個」、編號24「
    毒品器具（溫度計）1支」、編號25「毒品器具（漏斗）1支
    」、編號26「毒品器具（玻璃鍋）13個」、編號27「毒品器
    具（盤子）2個」，及偵卷第45頁扣押物品目錄表內編號28
    「過濾砂網1 支」，均係供製造甲基安非他命所用之物，與
    其後如附表二編號1至2所示物品均係第四級毒品：毒品先驅
    原料「假麻黃」（Pseudoephedrine ）成分，屬於毒品危
    害防制條例所管制之第四級毒品（包含毒品先驅原料），均
    係違禁物，且包括由感冒藥製成假麻黃、由假麻黃經由
    合成、純化階段製成甲基安非他命所需之一切原料、設備，
    而依被告供述及參酌如後附表一編號9 所示白色晶體，經內
    政部警政署刑事警察局鑑定結果：「1.驗前總毛重534.21公
    克（包裝塑膠袋及塑膠盒總重約173.68公克），經共取3.11
    公克鑑定，總驗餘淨重357.42公克；2.含第二級毒品甲基安
    非他命成分（Methamphetamine），隨機抽取編號30－1測得
    純度約百分之96，依據抽測純度值，推估現場編號30－1、3
    1、32、34均含甲基安非他命之驗前總純質淨重約346.10 公
    克；3.外觀均為白色晶體」「均含有甲基安非他命成分之白
    色晶體」，並有上開鑑定書在卷可稽（見偵卷第120至123頁
    ），復酌被告犯罪之時間、設備、合成、純化階段製成甲基
    安非他命所需之一切原料詳如後附表二所示，足認被告於上
    揭地點製毒場所內持續產出如附表一編號9 甲基安非他命白
    色晶體，且隨機抽取上開編號30－1 測得純度約百分之96，
    是上開物品乃已經歷合成反應、純化階段而完成之固態甲基
    安非他命，均如前述，則上開固態甲基安非他命白色晶體應
    已達於可以施用之程度，至於是否要再進一步精製為純度更
    高之甲基安非他命晶體，僅為是否要再成品之品質而已，而
    非再經一次化學作用而改變其性質，並無疑義。再者，製造
    甲基安非他命之流程，為避免為偵查機關查獲，製毒者將製
    毒之流程分為數個階段，在不同處所進行生產，亦屬常態，
    倘在不同行為階段之參與製造毒品者，主觀上均知悉其等操
    作生產之流程，最終係要產出毒品，又已參與製造行為之一
    部分，則其等對於整體犯罪行為之完成，均不能卸免罪責。
    倘若被告自始即無將甲基安非他命完工最後階段出貨之意思
    ，豈有無端投入大量之時間、設備，又冒被警查獲之風險，
    持續在上開處所生產甲基安非他命之理，況且被告於99年4
    月26日凌晨1 時45分許，在基隆市○○區○○街38巷73號旁
    央請不知情之蘇翊凱（另為不起訴處分）駕駛車牌號碼0793
    -QW 號自用小客車在上址幫忙載運物品，以大整理箱內裝有
    大支玻璃球、1 包很刺鼻的不明化學原料（第四級毒品假麻
    黃鹼）、7 瓶不明液體（紅磷）等物之舉動，是被告應知悉
    上開製造流程之目的，即係生產出可供他人施用之甲基安非
    他命毒品甚明。綜上，被告主觀上均有使犯罪行為達於既遂
    程度之認識，經著手實施後，客觀上亦已產出可施用之毒品
    甲基安非他命白色晶體，純度約百分之96，已達到成功結晶
    之程度，倘使被告之辯護人此種辯解可以成立，則製毒者只
    要切割其製毒流程，由白色晶體與製毒程序之不同部分切割
    ，即不會有人成立製造毒品既遂罪責，是上開辯解，顯有誤
    會，自不足採信。
  (三)末查  被告於警詢、偵訊、本院上開準備程序、審判程序均
    自白上開犯行，核與證人吳長榮、游建豪上開證述情節大致
    符合，再互核與證人蘇翊凱於99年4月26日偵訊、99年5月27
    日偵訊時（見偵卷第84至85頁、第110至112頁），證人高淑
    霞於99年4 月26日警詢時（見偵卷第21至24頁），證人萬春
    芳於99年4 月26日警詢時（見偵卷第25至26頁）等證述情節
    亦大致吻合，並有基隆市警察局第二分局安瀾橋派出所查獲
    毒品危害防制條例毒品初步鑑驗報告單、搜索扣押筆錄、搜
    索扣押筆錄、扣押物品目錄表、相片42張、扣押物品清單、
    台灣尖端先進生技醫藥股份有限公司99年5月7日濫用藥物尿
    液檢驗報告、99年5月5日基警鑑字第990426號刑事案件證物
    採驗紀錄表、基隆市警察局第二分局99年6 月25日基警二分
    偵字第0990207079號函暨附件、內政部警政署刑事警察局99
    年5月12日刑鑑字第0990056600號鑑定書、基隆市警察局99
    年7月6日基警鑑字第0990017598號函暨附件、內政部警政署
    刑事警察局99年7月7日刑鑑字第0990090963號函（見偵卷第
    29頁、第37至50頁、第54至74頁、第94至99頁、第102至103
    頁、第118至128頁、第131 頁），與本院卷第60至62頁、第
    84至86頁照片所示之查獲現場毒品及其工具均在卷可佐，並
    有上開扣案物品在卷可參。因此，本件被告應有適用毒品危
    害防制條例第17條第2 項規定減輕其刑之規定，職是，被告
    之之辯護人此部分之所辯與事實符合，應堪採信。
  (四)綜上各節，被告已製造甲基安非他命之白色結晶之成品無訛
    ，是被告自白與事實相符，應堪採信，而本件事證明確，其
    犯行已堪明確，應予依法論科。
二、按甲基安非他命係屬毒品危害防制條例第2條第2項第2 款所
    規定之第二級毒品。核被告所為，係犯毒品危害防制條例第
    4條第2項之製造第二級毒品甲基安非他命罪。被告所為之製
    造第四級毒品假麻黃或去假麻黃之行為，為製造第二級
    毒品甲基安非他命之階段行為，自不另論罪。又被告自99年
    3 月中旬某日起至同年4月26日凌晨1時45分許為警查獲時止
    前，在事實欄所載之地點製造甲基安非他命之多次行為，均
    係達製造甲基安非他命之目的所為之數舉動，且於密切接近
    之時、地實施，侵害同一法益，應論以接續犯，各屬單純一
    罪，故被告所為製造附表一編號2至編7所示之甲基安非他命
    半成品之行為，雖屬製造第二級毒品未遂犯行，然不另獨立
    論罪。又被告偵查及審判中均自白犯行，應依毒品危害防制
    條例第17條第2 項規定，減輕其刑。爰審酌被告尚無犯罪前
    科，有臺灣高等法院被告前案紀錄表1 件在卷可憑，其素行
    尚可，然僅因其一時好奇，竟為獲取貪圖私利，無視毒品係
    戕害他人身心、對社會秩序危害甚大之物，竟製造毒品甲基
    安非他命，且依查獲成品及半成品之數量觀之，其所製成之
    毒品數量甚鉅，倘非即時遭查緝以免大量流入市面，否則已
    對國人之身心健康及社會治安造成莫大之危害，且被告並居
    於獨立製毒之技術單獨一人即能製造成品之白色結晶甲基安
    非他命之地位，自不宜以刑法第59條酌減其刑，亦不宜輕縱
    等一切情狀，量處如主文所示之刑，以示懲儆。
三、沒收銷燬及沒收之諭知
  (一)按依毒品危害防制條例第18條第1 項前段之規定，應予沒收
    銷燬之毒品，以經查獲之第一、二級毒品為限。又毒品依其
    成癮性、濫用性及對社會危害性，共分為四級，上開條例並
    就製造、運輸、販賣、意圖販賣而持有、以非法方法使人施
    用、引誘他人施用及轉讓不同等級之毒品等行為，分別定其
    處罰。至施用或持有第三、四級毒品，因其可罰性較低，故
    未設處罰之規定，僅就施用及持有第一、二級毒品科以刑罰
    。然鑑於第三、四級毒品均係管制藥品，特於同條例第十一
    條之一明定無正當理由，不得擅自持有；第18條第1 項後段
    復規定查獲之第三、四級毒品，無正當理由而擅自持有者，
    沒入銷燬之。從而，依同條例第18條第1 項後段應沒入銷燬
    之毒品，專指查獲施用或持有之第三、四級毒品而言；倘係
    查獲製造、運輸、販賣、意圖販賣而持有、以非法方法使人
    施用、引誘他人施用或轉讓第三、四級毒品，既屬同條例相
    關法條明文規定處罰之犯罪行為，即非該條項應依行政程序
    沒入銷燬之範圍。又同條例第19條第1 項所定「供犯罪所用
    或因犯罪所得之物」，係指犯第4條至第9條、第12條、第13
    條或第14條第1項、第2項之罪所用或所得之物，不包括毒品
    本身在內，是尚不得援用此項規定為第三、四級毒品之沒收
    依據。再同條例對於查獲之製造、運輸、販賣、意圖販賣而
    持有、以非法方法使人施用、引誘他人施用及轉讓第三、四
    級毒品之沒收，並無特別規定，如其行為已構成犯罪，則該
    毒品即屬不受法律保護之違禁物，應回歸刑法之適用，依刑
    法第38條第1項第1款之規定沒收之，始為適法（最高法院96
    年度台上字第727、728號、884號判決意旨參照）。
  (二)查扣案之如徵附表一編號1至編號9所示之物，均檢出第二級
    毒品甲基安非他命成分，併同無法完全析離之包裝袋、瓶等
    物，均應整體視為查獲之毒品甲基安非他命，均依毒品危害
    防制條例第18條第1 項前段規定予以宣告沒收銷燬之。至於
    鑑驗耗用之上開甲基安非他命之毒品既已滅失，自毋庸宣告
    沒收銷燬之，併此敘明。
  (三)扣案之如徵附表二編號1至編號2所示之主原料均檢出第四級
    毒品假麻黃成分，且裝置上述結晶之外包裝，均無法與假
    麻黃完全析離，應整體視為四級毒品，屬違禁物，而依刑
    法第38條第1項第1款規定，不問屬於犯人與否，均應沒收。
  (四)附表三編號壹至編號肆所示之物，均係被告所有且係供製造
    本件第二級毒品甲基安非他命過程中所需使用之物，此據被
    告於審理中陳述明確，爰依毒品危害防制條例第19條第1 項
    規定宣告沒收。
據上論斷，應依刑事訴訟法第299條第1項前段，毒品危害防制條
例第4條第2項、第17條第2項、第18條第1項前段、第19條第1 項
，刑法第11條、第38條第1項第1款，判決如主文。
本案經檢察官翁春鈴到庭執行職務。
中    華    民    國    99    年    12    月    31    日
                    刑事第四庭審判長法  官  鄭景文
                                    法  官  陳賢德
                                    法  官  施添寶
以上正本證明與原本無異。
如不服本判決應於收受送達後10日內向本院提出上訴書狀，並應
敘述具體理由；其未敘述上訴理由者，應於上訴期間屆滿後20日
內向本院補提理由書（均須按他造當事人之人數附繕本）「切勿
逕送上級法院」。
中    華    民    國    100    年    1    月    4    日
                                    書記官  施鴻均
附錄論罪法條：
毒品危害防制條例第4條第2項
製造、運輸、販賣第一級毒品者，處死刑或無期徒刑；處無期徒
刑者，得併科新臺幣 2 千萬元以下罰金。
製造、運輸、販賣第二級毒品者，處無期徒刑或7 年以上有期徒
刑，得併科新臺幣1千萬元以下罰金。
製造、運輸、販賣第三級毒品者，處5 年以上有期徒刑，得併科
新臺幣7百萬元以下罰金。
製造、運輸、販賣第四級毒品者，處3 年以上10年以下有期徒刑
，得併科新臺幣3百萬元以下罰金。
製造、運輸、販賣專供製造或施用毒品之器具者，處1年以上7年
以下有期徒刑，得併科新臺幣1百萬元以下罰金。
前五項之未遂犯罰之。
附表一（應沒收銷燬之物品）：
        註：均應依毒品危害防制條例第18條第1項前段之規定
            沒收銷燬。
┌──┬───┬──────┬──┬──┬──────────────────┬──────┬────┐
│編號│鑑定編│扣案物品標示│單位│數量│鑑定之說明                          │說明        │處理方式│
│    │號即現│名稱即證物名│    │    │                                    │            │        │
│    │場編號│稱          │    │    │                                    │            │        │
├──┼───┼──────┼──┼──┼──────────────────┼──────┼────┤
│ 1. │  6   │不明咖啡色結│瓶  │1   │1.驗前總毛重906.40公克（包裝塑膠瓶重│均含有甲基安│沒收銷燬│
│    │      │晶          │    │    │  91.70公克），經取4.58公克鑑定，總 │非他命成分之│        │
│    │      │            │    │    │  總驗餘淨重810.12公克              │晶體        │        │
│    │      │            │    │    │2.含第二級毒品甲基安非他命（        │            │        │
│    │      │            │    │    │  Methamphetamine）成分，純度約百分 │            │        │
│    │ 16   │不明咖啡色結│瓶  │1   │  之65，驗前總純質淨重約529.55公克  │            │        │
│    │      │晶          │    │    │3.外觀均為潮濕狀黃色晶體。          │            │        │
│    │      │            │    │    │                                    │            │        │
├──┼───┼──────┼──┼──┼──────────────────┼──────┼────┤
│ 2. │ 7    │不明咖啡色結│瓶  │1   │1.驗前毛重301.32公克（包裝塑膠瓶重  │含有甲基安非│沒收銷燬│
│    │      │晶          │    │    │  45.85公克），經取3.07公克鑑定，總 │他命成分之溶│        │
│    │      │            │    │    │  驗餘淨重252.40公克                │液          │        │
│    │      │            │    │    │2.含第二級毒品甲基安非他命成分（    │            │        │
│    │      │            │    │    │  Methamphetamine）成分，純度約百分 │            │        │
│    │      │            │    │    │  之34，驗前純質淨重約86.85公克     │            │        │
│    │      │            │    │    │3.外觀為黑褐色液體                  │            │        │
├──┼───┼──────┼──┼──┼──────────────────┼──────┼────┤
│ 3. │ 8    │不明咖啡色結│瓶  │1   │1.驗前毛重162.14公克（包裝塑膠瓶重  │含有甲基安非│沒收銷燬│
│    │      │晶          │    │    │  45.85公克），經取4.24公克鑑定，總 │他命成分之溶│        │
│    │      │            │    │    │  驗餘淨重112.05公克                │液          │        │
│    │      │            │    │    │2.含第二級毒品甲基安非他命成分（    │            │        │
│    │      │            │    │    │  Methamphetamine）及微量第二級毒品 │            │        │
│    │      │            │    │    │  安非他命成分（Amphetamine），甲基 │            │        │
│    │      │            │    │    │  安非他命純度約百分之53，驗前純質淨│            │        │
│    │      │            │    │    │  重約61.63公克                     │            │        │
│    │      │            │    │    │3.外觀為黃色液體，下有白色結晶      │            │        │
├──┼───┼──────┼──┼──┼──────────────────┼──────┼────┤
│ 4. │ 9    │不明咖啡色結│瓶  │1   │1.驗前毛重603.38公克（包裝塑膠瓶重  │含有甲基安非│沒收銷燬│
│    │      │晶          │    │    │  45.85公克），經取9.12公克鑑定，總 │他命成分之溶│        │
│    │      │            │    │    │  驗餘淨重548.41公克                │液          │        │
│    │      │            │    │    │2.含第二級毒品甲基安非他命成分（    │            │        │
│    │      │            │    │    │  Methamphetamine）成分，純度約百分 │            │        │
│    │      │            │    │    │  之1，驗前純質淨重約5.57公克       │            │        │
│    │      │            │    │    │3.外觀為黃色液體                    │            │        │
├──┼───┼──────┼──┼──┼──────────────────┼──────┼────┤
│ 5. │ 10   │不明咖啡色結│瓶  │1   │1.總前總毛重513.46公克，（包裝塑膠瓶│均含有甲基安│沒收銷燬│
│    │      │晶          │    │    │  總重約137.55公克），經共取16.68公 │非他命成分之│        │
│    │      │            │    │    │  克鑑定，總驗餘淨重359.23公克      │溶液        │        │
│    │ 12   │不明咖啡色結│瓶  │1   │2.含第二級毒品甲基安非他命成分（    │            │        │
│    │      │晶          │    │    │   Methamphetamine），抽測編號10測得│            │        │
│    │      │            │    │    │  純度約百分之37，再依據抽測純度值，│            │        │
│    │ 15   │不明咖啡色結│瓶  │1   │  推估編號10、12、15之驗前總純質淨重│            │        │
│    │      │晶          │    │    │  約139.08公克                      │            │        │
│    │      │            │    │    │3.外觀均為黃褐色液體                │            │        │
├──┼───┼──────┼──┼──┼──────────────────┼──────┼────┤
│ 6. │ 11   │不明咖啡色結│瓶  │1   │1.驗前毛重419.28公克（包裝塑膠瓶總重│含有甲基安非│沒收銷燬│
│    │      │晶          │    │    │  約45.85公克），經取15.39公克鑑定，│他命成分之溶│        │
│    │      │            │    │    │  驗餘淨重358.04公克                │液          │        │
│    │      │            │    │    │2.含第二級毒品甲基安非他命成分（    │            │        │
│    │      │            │    │    │  Methamphetamine），測得純度約百分 │            │        │
│    │      │            │    │    │  之43，驗前純質淨重約160.57公克    │            │        │
│    │      │            │    │    │3.外觀為黑褐色液體                  │            │        │
├──┼───┼──────┼──┼──┼──────────────────┼──────┼────┤
│ 7. │ 13   │不明咖啡色結│瓶  │1   │1.驗前總毛重4335.40公克（包裝塑膠瓶 │均含有甲基安│沒收銷燬│
│    │      │            │    │    │  總重約179.16公克），經共取10.92公 │非他命成分之│        │
│    │      │            │    │    │  克鑑定，總驗餘淨重4145.32公克     │溶液        │        │
│    │      │            │    │    │2.含第二級毒品甲基安非他命成分（    │            │        │
│    │ 18   │不明咖啡色液│瓶  │1   │  Methamphetamine），隨機抽取編號13 │            │        │
│    │      │體          │    │    │  測得純度約百分之45，推估現場編號13│            │        │
│    │      │            │    │    │  、18均含甲基安非他命之驗前總純質淨│            │        │
│    │      │            │    │    │  重約1870.30公克                   │            │        │
│    │      │            │    │    │3.外觀均為黃色液體                  │            │        │
├──┼───┼──────┼──┼──┼──────────────────┼──────┼────┤
│    │      │            │    │    │1.驗前毛重1166.83公克（包裝塑膠瓶重 │含有甲基安非│        │
│ 8  │ 14   │不明咖啡色結│瓶  │1   │  約45.85公克），經取4.02公克鑑定， │他命成分之溶│        │
│    │      │晶          │    │    │  驗餘淨重1116.96公克               │液，下有白色│        │
│    │      │            │    │    │2.含第二級毒品甲基安非他命成分（    │結晶體      │        │
│    │      │            │    │    │  Methamphetamine），測得純度約百分 │            │        │
│    │      │            │    │    │  之68，驗前純質淨重約762.26公克    │            │        │
│    │      │            │    │    │3.外觀均為黃色液體，下有白色結晶體  │            │        │
├──┼───┼──────┼──┼──┼──────────────────┼──────┼────┤
│    │30－1 │不明白色晶體│件  │1   │1.驗前總毛重534.21公克（包裝塑膠袋及│均含有甲基安│        │
│    │      │            │    │    │  塑膠盒總重約173.68公克），經共取  │非他命成分之│        │
│9   │      │            │    │    │  3.11公克鑑定，總驗餘淨重357.42公克│白色晶體    │        │
│    │31    │不明白色晶體│件  │1   │2.含第二級毒品甲基安非他命成分（    │            │        │
│    │      │            │    │    │  Methamphetamine），隨機抽取編號   │            │        │
│    │      │            │    │    │  30－1測得純度約百分之96，依據抽測 │            │        │
│    │32    │不明白色晶體│包  │1   │  純度值，推估現場編號30－1、31、32 │            │        │
│    │      │殘渣        │    │    │  、34均含甲基安非他命之驗前總純質  │            │        │
│    │      │            │    │    │      淨重約346.10公克              │            │        │
│    │34    │不明棕色晶體│件  │1   │3.外觀均為白色晶體                  │            │        │
└──┴───┴──────┴──┴──┴──────────────────┴──────┴────┘
附表二（應沒收物品一覽表）：
       註：均應依刑法第38條第1項第1款違禁物之規定，不問
       屬於犯人與否，均應沒收之。
┌──┬───┬──────┬──┬──┬──────────────────┬──────┐
│編號│送驗物│扣案物品標示│單位│數量│鑑定之說明                          │說明        │
│    │編號即│名稱即證物名│    │    │                                    │            │
│    │現場編│稱          │    │    │                                    │            │
│    │號    │            │    │    │                                    │            │
├──┼───┼──────┼──┼──┼──────────────────┼──────┤
│ 1  │ 1-1-1│不明黃色乳膠│包  │1   │1.驗前總毛重32890.00公克（包裝塑膠袋│均係第四級毒│
│    │      │體          │    │    │  總重280.00公克），經共取9.41公克鑑│品：毒品先驅│
│    │      │            │    │    │  定，總驗餘淨重32600.59公克        │原料「假麻黃│
│    │      │            │    │    │2.均檢出四級毒品：毒品先驅原料「假麻│」（Pseudo│
│    │      │            │    │    │  黃」（Pseudoephedrine）成分，隨 │ephedrine） │
│    │ 1-1-2│不明黃色乳膠│包  │1   │  機抽取編號1-1-1測得純度約百分之54 │成分，屬於毒│
│    │      │體          │    │    │  。                                │品危害防制條│
│    │      │            │    │    │  依據抽測純度值，推估編號1-1-1至   │例所管制之第│
│    │      │            │    │    │  1-1-3及現場編號1-2均含有「假麻黃│四級毒品（包│
│    │      │            │    │    │  」之驗前總純質淨重約17609.40公克  │含毒品先驅原│
│    │ 1-1-3│不明黃色乳膠│ 包 │1   │3.外觀均為潮濕狀淡黃色晶體          │料），均係違│
│    │      │體          │    │    │4.現場編號1-2之不明黃色乳膠體1包，係│禁物，應依刑│
│    │      │            │    │    │  警方於99年4 月26日，在上開車牌號碼│法第38條第1 │
│    │      │            │    │    │  0793－QW號自用小客車內查獲。      │項第1款規定 │
│    │ 1-2  │不明黃色乳膠│包  │1   │                                    │，不問屬於被│
│    │      │體          │    │    │                                    │告與否，均應│
│    │      │            │    │    │                                    │諭知沒收宣告│
│    │      │            │    │    │                                    │之。        │
│    │      │            │    │    │                                    │            │
├──┼───┼──────┼──┼──┼──────────────────┼──────┤
│ 2  │  2   │不明白色晶體│包  │1   │1.驗前毛重1000.87公克（包裝塑膠袋重 │同上        │
│    │      │            │    │    │  11.10公克），經取0.86公克鑑定，驗 │            │
│    │      │            │    │    │  餘淨重988.91公克                  │            │
│    │      │            │    │    │2.檢出四級毒品：毒品先驅原料「假麻黃│            │
│    │      │            │    │    │  」（Pseudoephedrine）成分，測得 │            │
│    │      │            │    │    │  純度約百分之98。                  │            │
│    │      │            │    │    │  驗前純質淨重約969.97公克          │            │
│    │      │            │    │    │3.外觀為白色針狀晶體                │            │
│    │      │            │    │    │                                    │            │
│    │      │            │    │    │                                    │            │
│    │      │            │    │    │                                    │            │
└──┴───┴──────┴──┴──┴──────────────────┴──────┘
附表三（應沒收物品一覽表）：
        註：均應依毒品危害防制條例第19條第1 項前段之規定
            沒收銷燬。因如下全部物品均係製造甲基安非他命
            所用之物。
編號壹：證物名稱「疑似紅磷1包」，有送驗鑑定之現場編號4，
        經檢視為紅褐色粉末，酌量取樣鑑定，檢出「Ｐ」（磷
        ）成分。
編號貳：證物名稱「疑似碘1包」，有送驗鑑定之現場編號5，經
        檢視為紫黑色晶體，酌量取樣鑑定，檢出「Ｉ2 」（碘
        ）成分。
編號：證物名稱「不明白色晶體殘渣1 包」，有送驗鑑定之現
        場編號5 ，經檢視為白色殘渣，以甲醇溶劑洗滌，取其
        甲醇洗滌液合併鑑定結果：未檢出第二級毒品甲基安非
        他命、第四級毒品：毒品先驅原料上開「麻黃」、「
        假麻黃」等常見毒品。
編號肆：以下物品均未送驗，依據偵卷第94至97頁扣押物品清單
        內物品名稱及其編號之逐一臚列如下：
        編號3「藥品（紅磷）7瓶」、編號7「藥品（丙酮）2桶
        」、編號8「電子產品（電子磅秤）1 台」、編號9「毒
        品器具（加熱盤）3 個」、編號10「毒品器具（冷凝管
        ）3支」、編號11「毒品器具（虹吸管）1支」、編號12
        「毒品器具（圓底錐盤）4 個」、編號13「毒品器具（
        礦泉水）6個」、編號14「毒品器具（碗）2個」、編號
        15「毒品器具（鐵鍋）2 個」、編號16「毒品器具（刮
        杓2支、過濾砂網1支）3 支」、編號19「毒品器具（箱
        子）3個」、編號20「毒品器具（除濕機）2組」、編號
        23「毒品器具（殘渣袋）4 個」、編號24「毒品器具（
        溫度計）1支」、編號25「毒品器具（漏斗）1支」、編
        號26「毒品器具（玻璃鍋）13個」、編號27「毒品器具
        （盤子）2 個」，及偵卷第45頁扣押物品目錄表內編號
        28「過濾砂網1 支」，均係供製造甲基安非他命所用之
        物。

司法院資訊處製作；財團法人民間司法改革基金會備份。
